【裁判字號】    99,抗,1419
【裁判日期】    991130
【裁判案由】    不服羈押等
【裁判全文】
臺灣高等法院刑事裁定                  99年度抗字第1419號
抗  告  人
即  被  告  林育男
選任辯護人  張漢榮律師
上列抗告人因違反毒品危害防制條例等案件，不服臺灣桃園地方
法院中華民國99年11月19日裁定（99年度重訴字第77號），提起
抗告，本院裁定如下：
    主  文
抗告駁回。
    理  由
一、原裁定意旨略以：被告林育男因違反毒品危害防制條例等案
    件，經原審訊問後，被雖告否認犯行，然有證人王興樓之證
    述，簡易申報單、照片等書面資料，及扣案物鑑定書為佐證
    ，故原審認其犯罪嫌疑重大，且其所犯為最輕本刑5 年以上
    有期徒刑之罪，其所涉犯罪為重刑，有相當理由認有逃亡之
    虞，且尚有共犯劉世偉未到案，有相當理由認有勾串共犯之
    虞，而認有羈押之必要性，應依刑事訴訟法第101 條第1 項
    第1 款、第2 款、第3 款予以羈押，於民國99年11月19日對
    被告執行羈押，並禁止接見、通信在案。
二、抗告意旨略以：被告並不知其受劉世偉之託所代為受領之貨
    物為毒品，且被告係自動配合警方偵辦，實無運輸毒品之犯
    行，當無逃亡之虞；被告被查獲迄今，均未對外有任何聯繫
    或通話，又被告遭逮捕之日，劉世偉似經由他人轉告而畏罪
    潛逃，未如期搭機返臺，是本件被告本即經營代客領取包裹
    之業務，本次犯行僅係他人運輸毒品之「工具」，被告是否
    犯嫌重大顯有疑義，故其應無羈押之原因；況被告於偵查中
    雖曾遭羈押禁見，然被告於99年9 月20日解除禁見後，至今
    並無任何勾串共犯或證人之不法情事，則難認有「事實」足
    認被告有串證之虞，懇請撤銷原裁定云云。
三、按「被告經法官訊問後，認為犯罪嫌疑重大，而有下列情形
    之一，非予羈押，顯難進行追訴、審判或執行者，得羈押之
    ：(一)逃亡或有事實足認有逃亡之虞者。(二)有事實足認為有湮
    滅、偽造、變造證據或勾串共犯或證人之虞者。(三)所犯為死
    刑、無期徒刑或最輕本刑為5 年以上有期徒刑之罪者」，刑
    事訴訟法第101 條第1 項第1 款、第2 款、第3 款定有明文
    。次按「法律規定羈押被告之要件，須基於維持刑事司法權
    之有效行使之重大公益要求，並符合比例原則，方得為之。
    且無罪推定原則除禁止對未經有罪判決確定之被告執行刑罰
    ，亦禁止僅憑犯罪嫌疑即施予被告類似刑罰之措施，倘以重
    大犯罪嫌疑為羈押之唯一要件，即可能違背無罪推定原則。
    基於憲法保障人民身體自由之意旨，被告犯刑事訴訟法第
    101 條第1 項第3 款所示之罪，嫌疑重大者，且有相當理由
    認其有逃亡、湮滅、偽造、變造證據或勾串共犯或證人之虞
    ，亦無不得羈押之情形，法院斟酌能否以命該被告具保、責
    付或限制住居等侵害較小之手段代替羈押後，仍認非予羈押
    ，顯難進行追訴、審判或執行者，方得羈押，始符合憲法第
    8 條保障人民身體自由及第16條保障人民訴訟權之意旨」，
    司法院釋字第665 號解釋著有明文。又按法院對被告執行之
    羈押，本質上係為使訴訟程序得以順利進行或為保全證據或
    為保全對被告刑罰之執行之目的，而對被告所實施之剝奪人
    身自由之強制處分，是對被告有無羈押之必要，當由法院以
    上述羈押之目的，依職權為目的性之裁量為其裁量標準，如
    就客觀情事觀察，法院羈押裁定，無明顯違反憲法比例原則
    ，即難謂有何違法或不當可言。
四、經查：本件被告否認犯罪，惟依卷內事證、證人王興樓之證
    述，足認被告犯罪嫌疑重大。雖被告辯稱並不知道其所代為
    受領之物係毒品，其僅係劉世偉「工具」，當無逃亡、串證
    之虞云云。然是否羈押，依上開意旨，法院僅須形式審查，
    是酌以被告辯稱對於警方所扣得之貨物內藏有毒品，其並不
    知情，並矢口否認犯行，惟證人王興樓證述本件運輸毒品過
    程，均係被告單方出面接洽，復觀之檢察官提供之偵查卷證
    ，確有共犯劉世偉仍未到案，又被告遭逮捕之際，劉世偉旋
    即收到消息而未遵期返臺，似尚有他共犯參與本案，況被告
    與劉世偉間有多筆異常金錢交易，均難認被告僅係劉世偉之
    「工具」，故本件相關犯罪事實尚待釐清，倘相關共犯、證
    人到案，亦尚待對質等，若將被告開釋在外，不但有畏罪潛
    逃之虞，並易於串證，而且難免有湮滅罪證之可能，勢將造
    成顯難進行審判之結果，足認被告有逃亡、勾串共犯及證人
    之虞。從而，原審審酌全卷及相關事證，斟酌訴訟進行程度
    及其他一切情事，認被告犯罪嫌疑重大，非予羈押顯難進行
    審判，為期發現真實，俾利後續調查相關證據，因而為羈押
    及禁止接見通信之裁定，尚非無據。從而，被告指摘原裁定
    不當，殊難憑採，核無理由，應予駁回。
五、據上論斷，應依刑事訴訟法第412 條，裁定如主文。
中    華    民    國    99    年    11    月    30    日
                  刑事第二十庭審判長法  官  楊貴雄
                                    法  官  林銓正
                                    法  官  許必奇
以上正本證明與原本無異。
不得再抗告。
                                    書記官  高郁婷
中    華    民    國    99    年    12    月    2     日

司法院資訊處製作；財團法人民間司法改革基金會備份。
